臺灣高等法院臺南分院刑事判決
　　　　　　　　　　　　　 93年度重上更(二)字第467號　Ａ
上　訴　人　臺灣雲林地方法院檢察署檢察官
上　訴　人
即　被　告　甲○○
選任辯護人　林春發　律師
上列上訴人因被告傷害致死案件，不服臺灣雲林地方法院88年度
訴字第387號中華民國89年5月30日第一審判決（起訴案號：臺灣
雲林地方法院檢察署88年度偵緝字第56號、88年度偵字第1792號
），提起上訴，經判決後，由最高法院第二次發回更審，本院判
決如下：
    主      文
原判決關於甲○○部分撤銷。
甲○○傷害人之身體，因而致人於死，處有期徒刑拾壹年。
    事      實
一、緣甲○○積欠湯萬賀買賣中古車價款差額新台幣（下同）八
    萬元未償，二人為此於民國（下同）八十三年四月三十日晚
    上七時許，在電話中互相叫罵後，並相約在雲林縣莿桐鄉興
    桐村福天宮前，曾高碧枝所經營之振和雜貨店談判，甲○○
    即與其經營之大同醬油廠員工林錫根（已亡故）、同屬興桐
    村之友人陳振村（另經公訴人為不起訴處分）在振和雜貨店
    等候，同晚十時許，湯萬賀與乙○○亦同坐丁○○所駕駛之
    車牌ＯＶ－九七九五號ＢＭＷ自小客車，抵達福天宮正門廣
    場左前方角落金爐旁停車，湯萬賀旋下車往振和雜貨店找甲○○理論叫罵，陳振村見湯萬賀欲與甲○○衝突，即向前在
    該金爐前推湯萬賀勸其離開（陳振村與湯萬賀有親戚關係）
    ，而與湯萬賀發生拉扯，斯時甲○○亦由振和雜貨店出來趨
    前欲與湯萬賀打架，並推了湯萬賀一下，湯萬賀即回車上拿
    來一支長木棍（用報紙包著）毆擊甲○○，致甲○○頭、顏
    面部流血，甲○○便拿取該雜貨店隔壁之一支曬衣竿抵抗。
    陳振村見狀從車左邊繞至車後欲勸架，詎為持木棍之丁○○
    誤會係與甲○○一夥而遭毆傷，遂跑至吳清河經營之雜貨店
    內躲藏，丁○○乃又向前毆打甲○○。此時與甲○○同村之
    戊○○（已判處傷害罪，有期徒刑二年四月確定），適巧路
    過上前欲勸架，亦同遭湯萬賀、丁○○誤會係欲幫甲○○，
    二人遂持棍毆傷戊○○之手指，戊○○乃基於普通傷害之犯
    意，在現場樹旁拾起其平日預藏之畚叉一支，對湯萬賀等人
    揮舞抵抗，甲○○見狀就將該畚叉奪走自行持用，戊○○遂
    跑至旁邊暫時躲避，而甲○○此時在客觀上應能預見畚叉頂
    端鋼質尖銳，如持之攻擊對方可能刺中對方之要害致生死亡
    之結果，竟持該畚叉與湯萬賀互毆，終因天色昏暗不明，致
    該畚叉上最外側之尖爪一支，猛力直刺入湯萬賀左側胸部乳
    下方約六、七肋骨間隙部位，湯萬賀不支倒地，甲○○未察
    覺接續持該畚叉追丁○○，因丁○○說湯萬賀已被殺倒地，
    甲○○始警覺而停止追趕並將該畚叉丟棄於地。湯萬賀因而
    除受有左上肢內前側部打撲傷九公分×五公分皮下瘀狀、左
    上肢前臂背側擦傷二公分×一˙五公分、右下肢大腿部下端
    打撲傷四公分×二˙五公分皮下瘀血狀、左側鎖骨部擦傷二
    公分×一公分、左側顴部受有一公分×０˙二公分×０˙二
    公分之創傷外，另左側胸部乳下方約六、七肋骨間隙部位，
    遭上開畚叉之尖爪刺入造成長一˙二公分、寬０˙三公分、
    深度達十二公分之創傷，第六根肋骨因該尖爪之深刺而斷裂
    三分之二，並刺傷左側肺底部再深入心囊，心臟因而大量流
    血於體內，致休克當場倒臥在振和雜貨店前約三、四公尺處
    死亡。而甲○○、戊○○犯後即分頭逃逸，戊○○於案發當
    晚隨即北上，於同年五月二十日晚上十時許，至臺北縣板橋
    市○○路一一二巷三八號四樓林鳳娥（業經原審判處罪刑確
    定）居處躲避，嗣於同年五月二十五日下午四時許，在上址
    為警緝獲；甲○○則經檢察官通緝後，於八十八年三月二日
    十四時三十分許，始為警在臺北縣盧洲市○○路一五四巷口
    緝獲歸案。
二、案經湯萬賀之配偶丙○○訴由雲林縣警察局斗六分局報告臺
    灣雲林地方法院檢察署檢察官偵查起訴。
    理      由
一、訊據上訴人即被告甲○○，固不諱言有因積欠被害人湯萬賀
    中古車價款差額八萬元，與被害人相約在上開時地談判，嗣
    與被害人發生爭執，並有持畚叉欲追丁○○之事實；惟矢口
    否認有持畚叉刺死被害人之犯行，並辯稱：當時被害人一來
    即說阿富你要怎樣，陳振村就過去攔架並說阿富並非不給錢
    ，被害人就回車裡拿棍子，其見狀閃到一邊，但仍為被害人
    與丁○○二人拿棍子毆打，其即在路邊撿一支棍子擋架，結
    果棍子被打斷，其血流滿面，被打倒昏厥在地，待其爬起來
    欲走回頭，見旁邊有一支畚叉，丁○○又站在那裡，其即持
    該畚叉欲追丁○○，因丁○○說被害人已倒在那裡還要如何
    ？其始停止行動，其未持畚叉刺死被害人，戊○○本應負傷
    害致死罪責，然其被重罪輕判後，即自願放棄上訴，入監服
    刑，顯見確係戊○○刺死湯萬賀云云。經查：
（一）被害人因本件命案除受有左上肢內前側部打撲傷九公分×
      五公分皮下瘀狀、左上肢前臂背側擦傷二公分×一˙五公
      分、右下肢大腿部下端打撲傷四公分×二˙五公分皮下瘀
      血狀、左側鎖骨部擦傷二公分×一公分、左側顴部受有一
      公分×０˙二公分×０˙二公分之等傷外，另左側胸部乳
      下方約六、七肋骨間隙部位遭刺傷深達十二公分，該傷口
      外表長有一˙二公分、寬有０˙三公分，第六肋骨並因刺
      擊而斷裂三分之二，且刺傷左側肺底部再深入心囊，心臟
      因而大量流血於體內致當場休克死亡，上開左胸部之刺擊
      乃被害人致死之創傷等情，已據檢察官督同法醫師相驗屍
      體屬實，填有驗斷書、相驗屍體證明書、勘驗筆錄，及攝
      有傷口照片存卷足稽。由該致命重創觀之，已足認被害人
      確係遭尖銳鈍器朝心臟部位刺擊死亡，且徵諸證人曾高碧
      枝在警訊中證稱：凶器即係事後棄置在金爐旁之畚叉云者
      ，及曾進而告知警方查扣亦有警訊筆錄為憑乙情，堪認刺
      死被害人之尖銳鈍器即是該畚叉。再參諸證人乙○○在警
      訊中所證稱：湯萬賀係被一人持畚叉刺向身體等語，及證
      人乙○○、丁○○、林錫根、陳振村等人，亦均證稱：現
      場互毆之器具，除了棍棒外即係該畚叉等語，並有該畚叉
      之照片存卷足按，顯見案發現場唯一之尖銳鈍器即屬該畚
      叉，該畚叉即係致被害人死於非命之凶器，益信而有徵。
      雖雲林縣警察局斗六分局函稱：當初扣案之畚叉因保管欠
      週已遺失云云；然法院非不得以相同之另一畚叉作為認事
      之依據。則證人即承辦刑警張純正以當初所扣案之畚叉外
      觀，再取得外型完全相同之全新畚叉一支交原審法院扣押
      ，既與原扣案惟已遺失之畚叉照片相當，且證人曾高碧枝
      在原審復證稱：張純正所提供之畚叉與現場查扣之畚叉相
      同等語，況該畚叉因屬規格化之產品，被告於原審中對該
      畚叉與原扣押遺失之畚叉相同亦均無異詞，足認原審所扣
      案之畚叉與案發時警方所扣案之畚叉相同無疑。而該畚叉
      經原審當庭勘驗結果，認前端有四根尖銳爪叉，長均約三
      十公分，每支尖叉間隔距離約八公分等情，亦有該勘驗筆
      錄存卷可佐，則以該畚叉之長度、間隔距離之寬度、及尖
      銳程度，對照卷附照片所示被害人胸部重創傷口位置與傷
      痕，並佐諸證人張純正在原審證稱：屍體趴臥在曾高碧枝
      的雜貨店前約三、四公尺處，是曾高碧枝跟我們說在廟左
      手邊之金爐旁之畚叉是兇器，該畚叉上最外側之尖爪一支
      有歪掉，其上面有血跡反應，是Ｏ型（按被害人之血型亦
      為Ｏ型）等語（見原審卷第一五六、一五七頁），及被害
      人第六肋骨並因刺擊而斷裂三分之二之情，顯見該畚叉上
      最外側之尖爪刺入被害人左側肺部因碰到第六肋骨始歪掉
      ，益證被害人確係遭該畚叉最外側之尖爪一支猛力直刺入
      左側胸部乳下方約六、七肋骨間隙部位，刺傷左側肺底部
      而深入心囊，造成心臟大量流血於體內當場休克死亡至明
      。
（二）次遍閱全案卷證資料，於被害人命案發生過程中，曾手持
      上開畚叉者，當僅被告與同案被告戊○○二人而已，即彼
      等二人對此亦直承不隱，是茲所應審究者，厥為被害人左
      側肺底部遭畚叉刺入心臟之致命刺傷，係彼等二人當中何
      人於何時下手行凶所致而已？
    首考證人即被告甲○○所經營大同醬油廠之員工林錫根，
      在警訊中所證稱：我在大同醬油廠受僱甲○○之員工，當
      時在命案現場目擊，我於十九時三十分下班，返回福天宮
      前右邊雜貨店（非振和雜貨店）飲酒，甲○○在對面雜貨
      店發現，叫我去找林世端到福天宮前雜貨店來，但林世端
      教我告知甲○○說他不在就好，我就回福天宮前的雜貨店
      （振和雜貨店）告知甲○○，約過三十分鐘，湯萬賀就與
      另一男一女坐一自小客車來，湯萬賀就下車要甲○○到雜
      貨店外，雙方談何事我不知道，然後我就看見．．．甲○○在金爐旁找到一支畚叉，猛刺湯萬賀的胸腹部等語（見
      八十三年五月三日十五時警訊筆錄）。按(1)證人陳振村於
      偵查中供稱：「湯萬賀到達現場時，我們三人在雜貨店內
      坐，…」，證人曾高碧枝於警訊中供稱：「兇案前約一小
      時，晚上二十一時左右，陳振村、甲○○及綽號生毛根的
      林錫根三人有到我店裡喝酒，我沒有看見綽號矮仔能的戊○○參加此兇殺案」，足見證人林錫根後來有至振和雜貨
      店，其確為目擊證人無訛；(2)證人林錫根係受僱於被告甲○○之員工，且又在場親眼目睹案發經過，衡情苟非確有
      其事，處心積慮坦護被告甲○○已唯恐不及，豈有故意設
      詞誣陷身為老闆之被告甲○○之理，因之證人林錫根上開
      證詞，已非不可採信。又證人林錫根嗣於偵查中改稱並無
      目擊刺人之過程，顯係事後畏事迴護被告之詞，不足採取
      。又雖其上開所指甲○○在金爐旁找到一支畚叉，猛刺湯
      萬賀的胸腹部等情，與本院認定其自戊○○手中奪走畚叉
      後持之刺入湯萬賀左側胸部乳下方約六、七肋骨間隙部位
      ，容或有不同，然證人林錫根指證被告甲○○有持畚叉刺
      及湯萬賀之胸部之基本事實，則無可置疑。
    再就另目擊證人乙○○在警訊中所證稱：到廟前湯萬賀自
      行下車後，就被一個人持畚叉刺向身體，後來又一個人持
      木棍幫忙毆打，丁○○下車要扶持湯萬賀，卻被二個男子
      追殺，我即下車打電話報案，持畚叉的男子約四十多歲，
      留平頭，身材比死者高，持木棍男子約三十多歲，長相看
      不清楚等語觀之（見相驗卷第七頁）。查據驗斷書所載被
      害人身高一七０公分，而被告甲○○依卷內年籍案發時為
      四十四歲，且在原審自承身高為一七五公分，案發時所留
      之髮型與現在同，雖經原審當庭勘驗其髮型似西裝頭，然
      頭髮稀疏並略捲緊貼頭部，若非近看與平頭難辨；另同案
      被告戊○○依卷內年籍案發時為五十歲，且在原審自承身
      高為一六０公分（綽號矮仔能），凡此有各該筆錄存卷足
      稽。則鬥毆過程中既然僅甲○○、戊○○曾持過上開畚叉
      ，而彼等二人之身高又一高一矮相差達十五公分之鉅，縱
      然當時廟前廣場之照明較昏暗，亦甚容易分辨，衡情目擊
      證人乙○○應無看錯眼之可能；雖證人乙○○上開所述之
      年齡較大及留平頭之特徵較符合戊○○之情形，但以證人
      乙○○目擊時尚在車上並非近看，且廟前廣場之照明較昏
      暗，亦難期其能分辨被告甲○○上開近似平頭之西裝頭之
      正確髮型及兩人之年齡差距，況被告甲○○之身高一七五
      公分明顯高出被害人身高一七０公分，年齡亦為四十多歲
      ，符合證人乙○○所述行兇之人特徵，足見目擊證人乙○○上開所指持畚叉刺及被害人左側胸部乳下方部位者，應
      係被告甲○○無訛。至證人乙○○稱當時尚有一拿木棍者
      ，恐係指陳振村而言。
    被害人因本件命案除受有左上肢內前側部打撲傷九公分×
      五公分皮下瘀狀、左上肢前臂背側擦傷二公分×一˙五公
      分、右下肢大腿部下端打撲傷四公分×二˙五公分皮下瘀
      血狀、左側鎖骨部擦傷二公分×一公分、左側顴部受有一
      公分×０˙二公分×０˙二公分之等傷外，另左側胸部乳
      下方約六、七肋骨間隙部位遭刺傷深達十二公分，該傷口
      外表長有一˙二公分、寬有０˙三公分，第六肋骨並因刺
      擊而斷裂三分之二，且刺傷左側肺底部再深入心囊，心臟
      因而大量流血於體內致當場休克死亡，上開左胸部之刺擊
      乃被害人致死之創傷等情，已如前述，則由該致命重創位
      在被害人左側胸部乳下方約六、七肋骨間隙部位觀之，及
      衡量該凶器之畚叉有相當之重量、該致命重創之「橫形」
      傷口形狀等情，堪認行兇之人與被害人之身高相差非鉅且
      略高，且平舉該畚叉在自身之胸部與腹部之間，始能「容
      易使力」刺入深達十二公分，並致第六肋骨斷裂三分之二
      ，另審酌被告身材非屬高瘦型，乃屬高壯型，綜上堪認行
      兇之人為被告甲○○無訛。若認行兇之人為身高僅一百六
      十公分綽號矮子能之戊○○，其勢必高舉該畚叉至其胸部
      以上位置，再平刺入被害人之胸部乳下方，始能造成該橫
      形傷口，又其於案發時已五十歲，則此時其能否高舉該頗
      有重量之畚叉順利使力刺入而造成該致命創傷，頗有疑問
      ，若其不高舉該畚叉行兇，則其勢必由下往上使力刺入始
      可，則傷口形狀恐為直形或斜形，殆可想見。又依證人曾
      高碧枝在警訊中證稱：我再出來剛好看到甲○○臉上及身
      上幾乎全身沾滿血跡，且血水還滿身滴下來等語（見警卷
      八十三年五月二日筆錄），及證人劉守泉、張宗吉、林子
      文、蔣雪芹等人，在本院前審證稱：被告甲○○確有於命
      案發生後當晚因頭部受傷流血，連夜經以計程車送往虎尾
      之私人診所醫治等語，雖足認被告甲○○辯稱：其有受傷
      流血，其上唇縫三針、頭皮及右眼角都有受傷，有就診等
      語屬實（見本院上更一卷第七七、一一五、一一六頁），
      然適足證其與被害人間互毆之激烈，其所受傷勢較戊○○
      重，更足認確係其持畚叉刺被害人左側胸部乳下方部位。
      而被告雖受有上開傷勢，但非如受有顱內出血或顱骨骨折
      、腦震盪之嚴重傷勢，故其於當時縱有倒地，亦不至於昏
      厥，故該畚叉應係其自戊○○手中奪走後自行持用，殆無
      疑義。
    再參以案發後戊○○曾向出面協調之人，表明事情係被告
      甲○○所引起，要被告甲○○拿出一百五十萬元給被害人
      家屬，並付其五十萬元，其願意承擔罪責，嗣因被告甲○○說沒錢，故未答應等情，既亦為證人即出面協調之人廖
      裕仁及證人陳振村在原審證述屬實，則被害人苟非係被告
      甲○○所刺死，戊○○憑何出面為被告甲○○談頂罪之條
      件，從而被害人確係遭被告甲○○持畚叉刺及左側胸部乳
      下方部位致死，已毋庸置疑。至證人林錫根經內政部警政
      署刑事警察局測謊：（問）你在警局時警察說是甲○○殺
      的嗎﹖（答）是。（問）所以當時你也說是甲○○殺的嗎
      ﹖（答）是。其所為上開回答並無不實反應，雖有該局八
      十三年九月二十一日刑鑑字第二八九八號鑑驗通知書一份
      附卷足稽（見偵字第二三四二號卷第一一二頁）；然該結
      果並不足改變該證人於案發時確有在現場目擊整個命案發
      生過程之事實，因之尚難執該測謊結果反為被告甲○○有
      利之認定。另甲○○、戊○○經送鑑定測謊結果：對其等
      未持畚叉刺殺湯萬賀，均無呈現不實之情緒波動反應，雖
      亦有上開鑑驗通知書、及法務部調查局陸(三)字第八八０
      六四七四八號鑑定通知書各一份在卷足憑（見同上卷第三
      十一頁、偵緝字第五六號卷第五十三頁）；然該命案發生
      過程中僅彼等二人有持過上開畚叉，且被害人確係遭畚叉
      刺死等情，既有如前述，則上開測謊結果顯有矛盾不實之
      處，亦難據為被告甲○○有利之證明。蓋以彼等二人犯後
      逃逸多日，犯案內心之情緒已趨實膽平靜，且命案現場又
      為鄉下廟前廣場，其照明設備本較昏暗，彼等二人倉促間
      先後持畚叉與被害人毆擊，亦難期其等斯時有注意及手中
      所持畚叉，於揮動之間有刺及被害人要害，致有上開測謊
      結果矛盾之情形，應可理解。
（三）雖證人陳振村在警訊中證稱：係戊○○拿畚叉刺殺死者湯
      萬賀云云；繼在偵查中證稱：拿畚叉之人係戊○○云云；
      又在原審證稱：就我所知係戊○○拿畚叉刺死死者，後來
      甲○○拿畚叉去追丁○○，戊○○刺完後將畚叉丟在地上
      ，甲○○才拿畚叉去追丁○○，伊是聽現場很多人說的云
      云；又證稱：被告二人與湯萬賀、丁○○在金爐旁之空地
      又打了起來，戊○○也一起跟他們打，我是沒有看見戊○○拿畚叉，大家不願指證戊○○，是因為戊○○是出來救
      同村的人，甲○○又沒跟死者家屬談，所以大家不願再指
      責戊○○的不是云云；又證稱：我有問戊○○為何不承認
      犯罪，戊○○卻反問伊有誰看見等語；又證稱：案發後戊○○跟伊說他當時拿畚叉在庭院與湯萬賀、丁○○互打一
      段時間，並沒有提到甲○○也在場打人，戊○○把畚叉丟
      在地上後，甲○○檢起來去追人云云；又證稱：上開畚叉
      凶器係因甲○○曾經踢翻戊○○所擺設之碗公及骰子，戊○○為防甲○○再次欺負，而預藏上開畚叉在雜貨店附近
      云云各等語。另證人廖裕仁亦附合證稱：彼等二人間因賭
      博之事有過節等語。然查證人陳振村或廖裕仁二人，微論
      因均係屬被告甲○○召來參與談判之人，所為證詞已難謂
      無蓄意袒護被告甲○○之虞，且證人陳振村前開證詞先後
      游移不一，亦有嚴重瑕疵，另彼等二人間縱曾因賭博有過
      節，亦難推認與本件命案有何直接關係，尤以證人陳振村
      所供前詞，更與本院所認定之前開事證相左。再參以證人
      陳振村在警初訊時另證稱：（你如何證明湯萬賀是戊○○
      刺殺的﹖）我是看到戊○○有拿畚叉，至於他有沒有刺殺
      他（湯萬賀），我沒有看到。（甲○○有無拿畚叉﹖）我
      沒有看到甲○○有持畚叉。（案發時甲○○有無攻擊對方
      ﹖）我沒有看到各等語，亦與前諸多證詞無一相符，且互
      為矛盾。況證人陳振村嗣在本院前審更證稱：當時我看到
      湯萬賀來，我就叫他回去，與湯萬賀同來之丁○○打我，
      我被打很嚴重就跑到雜貨店去，之後發生何事我就不知道
      了，我因進入雜貨店內故未見湯萬賀係被何人持畚叉刺死
      ，事後亦未聽到人講係何人持畚叉刺死湯萬賀等語（見本
      院上更一卷第九八頁），益見證人陳振村前所為不利戊○○之證詞，難資為戊○○持畚叉刺死被害人之證據。另證
      人己○○迭於歷次偵審中，雖均證稱有目擊被告被湯萬賀
      以長棍毆傷並臉上流血等情，惟其亦証稱其立刻去找被告
      父親，回來時看到有一人躺在地上，其未看到畚叉等情，
      是見証人己○○應未在現場全程目擊雙方鬥毆過程，是本
      院認其證述尚不足為被告未持畚叉刺死被害人之有利證據
      ，併此敘明。
（四）又被害人除左側胸部乳下方第六、七肋骨間隙部位，有刺
      傷一公分×０˙三公分×０˙二公分之致命重創外，身上
      尚受有左上肢內前側部打撲傷九公分×五公分皮下瘀狀、
      左上肢前臂背側擦傷二公分×一˙五公分、右下肢大腿部
      下端打撲傷四公分×二˙五公分皮下瘀血狀、左側鎖骨部
      擦傷二公分×一公分、左側顴部受有一公分×０˙二公分
      ×０˙二公分之創傷等傷害，既有上開驗斷書、及被害人
      受傷之照片在卷足稽。再衡以被告甲○○係因積欠被害人
      八萬元之車款未償糾紛，一時衝突失控致引本件命案，衡
      情尚不足遽認被告甲○○已蓄意拒絕給付，而萌斷斲被害
      人性命之殺人犯意，應僅具普通之傷害犯意至明。又戊○○並未事先與被告甲○○在振和雜貨店等候，而係於被告
      甲○○與被害人已發生打架時，剛好路過見被告甲○○與
      被害人爭執而上前勸止，始介入其事等情，不惟已迭據戊○○於歷審始終辯稱不移，即被告甲○○及證人曾高碧枝
      在警初訊時，亦均明確供陳戊○○並未事先前來振和雜貨
      店屬實（證人林錫根在警訊中另稱曾見戊○○亦在振和雜
      貨店與陳振村、甲○○一起飲啤酒等語部分，應屬誤會而
      與實情不符），另證人己○○於本院審理時，亦證稱其在
      雜貨店坐至目睹被告被毆流血而去找被告父親這段期間，
      並未看到戊○○出現等情，則戊○○顯係臨時自行起意加
      入，並無證據證明其與被告甲○○間，有共同傷害被害人
      之犯意聯絡甚明。另證人陳振村在打架過程中，縱認亦有
      出手毆打被害人之行為，亦均屬各別之加害犯行，同乏證
      據足認與甲○○、戊○○間，有共同傷害被害人之犯意聯
      絡，被告甲○○應僅對其所為犯罪結果負責，公訴人認被
      告甲○○與同案被告戊○○、證人陳振村間，均具共同傷
      害之犯意聯絡及行為分擔，而應依共同正犯論罪，尚有誤
      會。從而被害人遭被告甲○○毆打，除身體四肢受有傷害
      ，復因被害人之左側胸部乳下方部位，受被告甲○○持畚
      叉刺入心臟深處，並因而造成失血過多休克死亡之結果，
      既有如上述，則被告甲○○於持畚叉利器攻擊被害人時，
      客觀上當能預見可能刺及被害人之要害而發生死亡之結果
      ，且被害人死亡之結果與被告甲○○之傷害行為間，亦具
      相當之因果關係，其自應就該傷害致生死亡之加重結果負
      責。又其對被害人尚無殺人之直接故意，已如前述，而其
      在天色昏暗不明且場面混亂之情況下，持該畚叉利器攻擊
      被害人時，「未察覺」已將被害人刺殺倒地，復持該畚叉
      去追丁○○時，因丁○○說湯萬賀已被殺倒地，甲○○始
      警覺而停止追趕並將該畚叉丟棄於地，已如前述，則其主
      觀上當無預見其已對被害人之胸部心臟刺入致被害人倒地
      當場死亡，且被害人之死亡又不違背其本意，至為灼然。
（五）綜上各情，參互觀之，足認被告甲○○辯稱未持畚叉刺死
      被害人云云者，係屬事後畏罪避重就輕之飾詞，無足取信
      ，事證已臻明確，犯行堪以認定，應依法予以論科。
二、核被告甲○○所為係犯刑法第二百七十七條第二項前段之傷
    害致死罪，原審認被告甲○○罪證明確，因予論罪科刑，固
    非無見。惟查原判決疏未詳析案情，認被告甲○○僅係犯刑
    法第二百七十七條第一項之普通傷害罪，並認與同案被告戊○○、證人陳振村間具有犯意聯絡及行為分擔，而論以共同
    正犯，均尚有未合。被告上訴意旨全然否認犯罪，指摘原判
    決不當雖無足取，惟檢察官就被告甲○○部分上訴意旨，指
    摘原判決未論處被告甲○○傷害致死之罪刑，顯有不當，則
    為有理由，及原判決復有上開可議之處，自應由本院將原判
    決關於被告甲○○部分，予以撤銷改判。爰審酌被告之素行
    、犯罪之動機、目的、方法、手段、被害人所受損害、及其
    犯後態度等一切情狀，量處如主文第二項所示之刑。至原扣
    案之凶器畚叉一支，既經斗六分局函覆業已遺失無法尋找在
    案，且亦無證據證明係屬被告所有之物，爰不另為沒收之諭
    知。
據上論斷，應依刑事訴訟法第三百六十九條第一項前段、第三百
六十四條、第二百九十九條第一項前段，刑法第二百七十七條第
二項前段，判決如主文。
本案經檢察官張太龍到庭執行職務。
中　　華　　民　　國　　94　　年　　4 　　月　　14　　日
                  刑事第三庭    審判長法　官　陳義仲
                                      法　官　楊子莊
                                      法　官　陳顯榮
以上正本證明與原本無異。
如不服本判決，應於收受本判決後十日內向本院提出上訴書狀。
其未敘述上訴理由者並得於提起上訴後十日內向本院補提理由書
狀（均須按他造當事人之人數附繕本）「切勿逕送上級法院」。
　　　　　　　　　　　　　　　　　　　書記官　陳嘉琍
中　　華　　民　　國　　94　　年　　4 　　月　　18　　日
附錄法條：
刑法第277條：
傷害人之身體或健康者，處三年以下有期徒刑、拘役或一千元以
下罰金。
犯前項之罪因而致人於死者，處無期徒刑或七年以上有期徒刑；
致重傷者，處三年以上十年以下有期徒刑。
